最高法院刑事判決　　　　　　九十四年度台上字第四四八三號
　　上　訴　人　甲○○
　　選任辯護人　林永頌律師
　　　　　　　　尤伯祥律師
上列上訴人因違反槍砲彈藥刀械管制條例案件，不服台灣高等法
院中華民國九十一年十月九日第二審更審判決（九十年度上更(一)
字第一０四六號，起訴案號：台灣桃園地方法院檢察署八十七年
度偵字第一四九四八號），提起上訴，本院判決如下：
    主  文
原判決關於甲○○部分撤銷，發回台灣高等法院。
    理  由
本件原判決認定上訴人甲○○對製造槍彈極具興趣，乃情商不知
情友人張玉坤（已判處無罪確定），自民國八十七年三月間起，
借用其位於桃園縣龜山鄉陸光二村九八七號之住處房間，供上訴
人製造槍彈之用。上訴人先經由郵購之方式，向綽號「阿民」之
不詳姓名之人購買製造槍枝、子彈之材料，在前開房間內，以其
所有如原判決附表（下稱「附表」）二所示之物分別著手製造可
發射子彈具有殺傷力之槍枝、子彈。惟未完成之際，即於八十七
年十月二日下午六時二十分許，為警在前址查獲，並扣得上訴人
所有如附表一所示之槍枝零件、附表二所示之子彈材料、及附表
三所示製造槍枝、子彈之工具等供犯罪所用之物等情。因而撤銷
第一審之判決，改判仍論處上訴人甲○○未經許可，製造可發射
子彈具有殺傷力之改造玩具手槍，未遂罪，及未經許可，製造子
彈，未遂罪二罪罪刑。固非無見。
惟查，(一)、本件第一審檢察官公訴意旨，指上訴人係一行為同時
觸犯未經許可，製造可發射子彈具有殺傷力之改造玩具手槍未遂
、及製造子彈二罪，為想像競合犯。而本院前次判決（九十年度
台上字第六四五九號）發回更審意旨（第一點）亦指明：「原判
決事實欄記載：上訴人甲○○對製造槍彈極具興趣，研求製造可
發射子彈具有殺傷力之槍枝及子彈之技術，經由郵購之方式，向
綽號「阿民」之不詳姓名之人購買製造槍枝、子彈之材料，以其
所有如原判決附表二所示之物著手製造可發射子彈具有殺傷力之
槍枝、子彈等情。似係認定上訴人甲○○係基於一個製造槍彈之
犯意，以一行為同時製造上開槍、彈；惟理由欄則說明：上訴人
甲○○所為，係犯槍砲彈藥刀械管制條例第十一條第一項、第五
項之未經許可製造可發射子彈具有殺傷力之改造玩具手槍未遂罪
、同條例第十二條第一項、第五項之未經許可製造子彈未遂罪。
所犯二罪，犯意個別，手段互殊，應分論併罰等旨，有判決理由
矛盾之違誤。本件上訴人甲○○究係基於一個製造槍、彈之犯意
，以一行為而為？或係基於概括之犯意，先後數行為製造上開槍
、彈？抑係先後分別製造上開槍、彈？原判決未詳加調查，明白
認定，則其適用法律是否正當，自屬無憑判斷。」等詞。乃原審
對此猶未深入審究及詳細說明，僅謂上訴人「所犯二罪，犯意各
別，手段互殊，應分論併罰之。」云云，以為交代，致瑕疵依然
存在，尚嫌調查未盡能事及理由不備之違誤。(二)、原審既認上訴
人所犯上述二罪，應分論併罰，惟其理由論結欄卻又援引刑法第
五十五條有關想像競合犯或牽連犯之條文，自屬理由矛盾。(三)、
檢察官起訴事實，指警察在上址查獲並扣得上訴人「已製造完成
具有殺傷力之中共製制式口徑12ＧＡＵＧＥ之霰彈十三顆、制式
口徑0.45吋之半自動手槍用子彈四顆。」部分，其意旨自係包括
上訴人製造及製造後持有子彈之事實。茲原審認為調查之結果，
上開子彈均係制式，並非上訴人所製造，倘屬無訛，則亦應就持
有上開制式子彈之事實併予審判。乃原判決理由卻謂，上訴人持
有上開子彈之行為與起訴之製造子彈行為並無同一事實之關係，
無從併予審判，應由檢察官另案偵處云云，難謂無已受請求事項
未予判決之違法。(四)、本院前次判決理由末段明，附表二編號
１、４、５、８等項物品既諭知沒收，自應載明數量若干，乃原
審對此恝置不理，猶未補載其數量，顯屬可議。以上或為上訴意
旨所指摘，或為本院得依職權調查之事項，應認仍有撤銷發回之
原因。又原判決事實欄記載，上訴人以其所有「如附表二」所示
之物分別著手製造槍、彈云云（見原判決第二頁第十七、十八行
），此附表二係記載子彈材料，而附表三則係列載製造槍彈之工
具，是上述事實欄所載「附表二」，似係「附表三」之誤寫，案
經發回，併應究明。另槍砲彈藥刀械管制條例於九十四年六月二
日修正公布，其第十一條之罪刑已經刪除移併入第八條，而有新
舊法比較適用之問題，亦應注意及之。附此明。
據上論結，應依刑事訴訟法第三百九十七條、第四百零一條，判
決如主文。
中　　華　　民　　國　九十四　年　　八　　月　 十八 　日
                      最高法院刑事第五庭
                          審判長法官  吳　雄　銘
                                法官  池　啟　明
                                法官  郭　毓　洲
                                法官  吳　三　龍
                                法官  陳　世　雄
      本件正本證明與原本無異
                                      書  記  官
中　　華　　民　　國　九十四　年　　八　　月　二十二　日
                                                      Ｅ
